【裁判字號】    99,聲,214
【裁判日期】    990331
【裁判案由】    返還提存物
【裁判全文】
臺灣桃園地方法院民事裁定               99年度聲字第214號
聲  請  人  聯邦商業銀行股份有限公司
法定代理人  甲○○
相  對  人  乙○○
上列當事人間聲請返還提存物事件，本院裁定如下：
    主  文
本院九十五年度存字第四六三六號提存事件聲請人所提存之中央
政府建設公債甲類第一期（九十五年度）登錄債券，面額新台幣
壹拾萬元乙紙，合計新台幣壹拾萬元，准予返還。
    理  由
一、按訴訟終結後，供擔保人證明已定20日以上之期間，催告受
    擔保利益人行使權利而未行使者，法院應依供擔保人之聲請
    ，以裁定命返還其提存物或保證書；第104 條之規定，於其
    他依法令供訴訟上之擔保者準用之，民事訴訟法第104 條第
    1 項第3 款、第106 條分別定有明文。而此所謂訴訟終結，
    應從廣義解釋，包括執行程序終結在內，亦即債權人若確已
    聲請撤銷假扣押裁定，並撤回假扣押執行之聲請，復定20日
    以上之期間催告受擔保利益人即相對人行使權利而未行使者
    ，不妨適用上開條文之規定，准許債權人領回其因聲請假扣
    押而提供之擔保金（最高法院75年度台抗字第261 號裁判意
    旨參照）。另所謂「訴訟終結」，在因假扣押或假處分所供
    擔保之情形，因該擔保係為保障受擔保利益人因不當假扣押
    或假處分所受損害而設，倘執行法院已依假扣押或假處分裁
    定實施假扣押或假處分之執行，則在供擔保人撤回假扣押或
    假處分之執行前，受擔保利益人所受損害仍可能繼續發生，
    損害額既未確定，自無強令其行使權利之理。然若假扣押所
    查封之標的物，業經供擔保之債權人取得本案判決後聲請拍
    賣、繼而拍定，且執行法院並依分配結果發還案款完畢，則
    該假扣押執行標的物已非受擔保利益人所有，即其已脫離假
    扣押執行程序之處置，執行法院又無須再依強制執行法第13
    3 條將原應分配予假扣押債權人之金額提存於提存所，自不
    致生原查封禁止債務人任意處分財產之假扣押效力，仍繼續
    存在於該提存價金之情形，故於此種情形，應不待供擔保人
    撤回假扣押之執行程序，受擔保利益人如有損害，其損害額
    已得確定，自得行使其權利。
二、本件聲請意旨略以：聲請人前遵本院95年度裁全字第7305號
    假扣押裁定，曾提供如主文所示之擔保物，並以本院95年度
    存字第4636號提存事件提存在案後，聲請本院假扣押執行相
    對人之不動產在案（本院95年度執全字第3924號假扣押執行
    事件）。茲因前開假扣押執行標的業經本院97年度司執字第
    17666 號強制執行事件拍定在案，並核發債權憑證予聲請人
    （即該執行事件併案債權人），而於訴訟終結後已向本院聲
    請定20日以上之期間催告相對人行使權利，惟其迄未行使，
    爰依法聲請返還提存物等語，並提出本院95年度裁全字第73
    05號假扣押裁定、95年度存字第4636號提存書、97年度司執
    玄字第17666 號債權憑證、98聲字第1651號行使權利通知書
    等影本為證。
三、經查，聲請人主張前揭事實，業經本院依職權調閱上開假扣
    押、假扣押執行、提存、撤銷假扣押裁定及執行卷宗，審核
    屬實。本件假扣押所查封之標的物，既經本院97年度司執字
    第17666 號強制執行事件調卷拍定，且聲請人依其所取得本
    案請求之全部勝訴判決為併案債權人而獲分配完畢，揆諸前
    述說明，應認已構成首揭訴訟終結之要件。又於訴訟終結後
    ，聲請人業已聲請本院以98年度聲字第1651號通知行使權利
    函通知相對人，就聲請人上開假扣押之執行所受損害限期行
    使權利，該通知函經合法送達相對人後，相對人迄未對聲請
    人行使權利，亦有本院送達證書在卷可稽，輔以本院具函檢
    送本件聲請狀繕本送達予相對人並請其表示意見，相對人未
    有反對返還提存物予聲請人之意思表示。是聲請人聲請返還
    本件提存物，核與民事訴訟法第104 條第1 項第3 款並無不
    合，應予准許。
四、依民事訴訟法第104條第1項第3款、第106條, 裁定如主文。
中    華    民    國    99    年     3    月    31    日
                  民事第三庭    法  官  陳清怡
以上正本係照原本作成
如對本裁定抗告須於裁定送達後10日內向本院（地址：桃園縣桃
園市○○路120號 ）提出抗告狀，並應繳納抗告裁判費新台幣
1,000 元。
中    華    民    國    99    年     3    月    31    日
                                書記官  王奐淳

司法院資訊處製作；財團法人民間司法改革基金會備份。
